【裁判字號】    90,判,2548
【裁判日期】    901227
【裁判案由】    新型專利異議
【裁判全文】
最  高  行  政  法  院  判  決                    九十年度判字第二五四八號
    原      告  鴻海精密工業股份有限公司
    代  表  人  甲○○
    被      告  經濟部智慧財產局
    代  表  人  陳明邦
右當事人間因新型專利異議事件，原告不服行政院中華民國八十八年十月十三日台八
十八訴字第三七五八四號再訴願決定，提起行政訴訟。本院判決如左︰
    主  文
原告之訴駁回。
訴訟費用由原告負擔。
    事  實
緣關係人琪祥興業有限公司於八十六年八月六日以其「一種微型連接器及其端子」，
向被告經濟部中央標準局（八十八年一月二十六日改制為經濟部智慧財產局）申請新
型專利，經被告編為第00000000號審查（以下稱系爭案），准予專利。公告
期間，原告以系爭案於申請前已公開，且係運用申請前既有之技術或知識，為熟習該
項技術者所能輕易完成而未能增進功效，有違專利法第九十八條第一項第一款及第二
項規定云云，檢具美國第0000000號專利案（以下稱引證案）認證本，對之提
起異議。案經被告審查，為異議不成立之審定，發給八十七年十一月二十七日台專（
判）○五○四九字第一四二六三○號專利異議審定書。原告不服，提起訴願、再訴願
，遞遭決定駁回，遂提起行政訴訟。茲摘兩造訴辯意旨於次：
甲、原告起訴意旨略謂：
一、引證案之插接單元係含複數根對應導槽內之端子（28），該端子（28）未插入導
    槽（76）前，係藉由一料帶（208）將之並連，該端子（28）具有彎曲部（901）
    、豎直部（902）及彎曲部（901）與豎直部（902）相接合處形成之角緣（903）
    ，料帶係縱向連接於端子角緣處。與系爭案相較，兩者均具有：該插接單元係包
    括有複數根可對應插接於插接座之導槽內之端子，該端子在未插入導槽之前，係
    藉由一料帶將之並排連接，且端子之下端部（彎曲部）經彎折，使端子之上端部
    （豎直部）、下端部（彎曲部）形成一角緣，而該料帶則係縱向連接於端子之角
    緣處。雖系爭案與引證案在插接座等方面存有些微不同，然這些不同皆只是習知
    技術之轉用，而非系爭案之特徵所在，是以，系爭案之主要結構特徵及技術手段
    均為引證案所揭露。且引證案之端子（28）固定於導槽（76）內之組裝動作上，
    係使端子（28）之豎直部（902 ）插入該等導槽（76）內，至該等端子（28）之
    角緣（903）抵於該本體（26）底部，然後使得該料帶（208）脫離該等端子（28
    ）即完成組裝。從而藉此可達成組裝容易，能有效地降低產品之不良率，使產品
    品質更為穩定之功效。故系爭案所達成之功效，亦為引證案所揭露之結構所能達
    成。是以，系爭案之結構特徵與功效均為引證案所揭露與達成，有違專利法第九
    十八條第一項第一款及第二項之規定，顯不具專利性。
二、參照引證案五Ａ、五Ｂ、十二Ａ及十二Ｂ圖，顯知，引證案之端子（28、29）從
    插接座底部插入，其角緣（903）抵頂於插接座之抵止部，以定位端子（ 28、29
    ）高度。並且，引證案之端子彎折角度雖非直角，然其與系爭案之端子彎折角緣
    一樣抵頂於插接座之抵止部底緣，而達到定位該端子高度之功效。故上述系爭案
    與引證案其端子彎折角度之別僅係同一內容於表現形式上有些微差異而已，且該
    變更並未對新型之目的及功效有生成預期外之改變，而實質上為等效結構，故系
    爭案顯與引證案實質相同。
三、系爭案之主要結構特徵及技術手段均為引證案所揭露，至於系爭案與引證案其端
    子彎折角度之別僅係同一內容的表現上之差異而已，且該變更並未對新型之目的
    及功效有生成預期外之改變，因而實質上為等效結構。且引證案之端子是否適用
    於表面焊接並非系爭案所訴求之範圍，且與系爭案之結構特徵並無直接關聯，再
    訴願決定以此作為判斷系爭案是否具可專利性之條件，實屬不當。又裝配時引證
    案之端子係其角緣抵頂於插接座之抵止部，而非系爭案按壓到底之結合，該等差
    異僅為操作手段上之差異，且為一般業者易於思及，並無任何新功效之增進，是
    以，再訴願決定以此操作上之差異作為專利性之判斷條件，且作出「二者構造及
    功效明顯不同」之論結，是項認事用法顯有違誤。
四、綜上所述，原處分及一再訴願決定，實屬違誤，請併予撤銷等語。
乙、被告答辯意旨略謂︰
一、原告主張系爭案之結構特徵與功效，均為引證案所揭露與達成；由引證案圖式顯
    知，其端子彎折角度雖非直角，然與系爭案一樣達到定位之功效，兩案結構實質
    相同云云。惟引證案圖式中件號（901、902、903） 乃原告個人所加註，引證案
    原圖式、說明書均未對此載明，自無從採證。且由引證案第五Ａ、五Ｂ、十二Ａ
    及十二Ｂ圖示，顯知其端子彎折角度並非直角，與系爭案之直角角緣有明確分別
    ；而引證案說明書中指明端子接點係採偏置（offset）方式，目的在使焊腳不在
    一直線上，兩端子之彎折弧緣角度，則係用於減低端子配合時之應力，故由引證
    案之圖式、說明書內容，均無從證明引證案具有與系爭案相同之構造與功效。
二、原告主張二案僅為操作手段上之差異，系爭案並無功效增進云云；惟原告並無提
    出具體明確技術內容證明引證案具體有系爭案相同之構造與功效，且兩案構造、
    標的各有不同，自非僅是操作手段上之差異。
三、綜上所述，原告之訴顯無理由，請求駁回之等語。
    理  由
一、按稱新型者，謂對物品之形狀、構造或裝置之創作或改良，為專利法第九十七條
    所規定。又公告中之新型，任何人認有違反專利法第九十七條至第九十九條規定
    而向專利專責機關提起異議者，依同法第一百零二條第一項規定，除應備具異議
    書外，並應附具證明文件；從而有無違反專利法規定之情事，依法應由異議人附
    具證據供查。
二、關係人於八十六年八月六日以其「一種微型連接器及其端子」，向被告申請新型
    專利，經被告審查，准予專利。公告期間，原告以系爭案於申請前已公開，且係
    運用申請前既有之技術或知識，為熟習該項技術者所能輕易完成而未能增進功效
    ，有違專利法第九十八條第一項第一款及第二項規定云云，檢具引證案提起異議
    。案經被告審查，為異議不成立之審定。原告不服，循序提起行政訴訟，並以如
    事實欄所示，據為爭執。經查：
（一）依引證案圖示內容可知，引證案端子之中間部可分為彎曲部及豎直部，二者之
      接合區即為角緣，端子豎直部上方具有呈彎曲狀之接觸區。引證案之彎曲部、
      豎直部接合區雖形成一彎角，惟其彎折角度並非直角，系爭案之角緣係呈直角
      彎折；且引證案之彎角主要在使端子之焊腳錯開不在一直線上，端子各處之彎
      曲弧緣處，則在於減低端子配合時之應力，系爭案之直角角緣則在於達成端子
      之定位，引證案並未揭示此項技術運用，是二案之差異非屬簡單尺寸及形狀上
      之變化，而為不同構造與技術之運用，系爭案使端子之高度可作精確定位，具
      增進之功效，無違專利法第九十八條第一項第一款及第二項規定。
（二）訴外人臺灣莫仕股份有限公司（下稱臺灣莫仕公司）前以系爭案有違專利法第
      九十八條第一項第一款及第二項規定，檢具本件引證案向被告提出異議，經被
      告為異議不成立之審定，臺灣莫仕公司不服，循序提起行政訴訟，本院嗣認引
      證案與系爭案屬不同之構造組合與技術運用，系爭案具增進之功效，無違專利
      法第九十七條、第九十八條第一項第一款及第二項規定，爰以九十年度判字第
      八八一號判決駁回臺灣莫仕公司之訴，此有前開判決可稽。則本件原告依據同
      一引證案復提起本件異議，亦難認引證案足以證明系爭案有違專利法第九十八
      條第一項第一款及第二項規定。
三、綜上所述，本件被告所為處分，核無違誤，一再訴願決定遞予維持，亦無不合，
    原告起訴意旨求予撤銷，為無理由，應予駁回。
據上論結，本件原告之訴為無理由，爰依行政訴訟法施行法第二條、行政訴訟法第九
十八條第三項前段，判決如主文。
中    華    民    國      九十      年     十二       月    二十七      日
                    最 高 行 政 法 院  第 四 庭
                                審 判 長 法  官      葉  振  權
                                         法  官      黃  璽  君
                                         法  官      吳  錦  龍
                                         法  官      劉  鑫  楨
                                         法  官      吳  明  鴻
右  正  本  證  明  與  原  本  無  異
                                         法院書記官  阮  桂  芬
中    華    民    國      九十      年      十二      月    二十七      日


司法院資訊處製作；財團法人民間司法改革基金會備份。
